臺灣彰化地方法院刑事判決　　　　　　 100年度易字第1361號
公　訴　人　臺灣彰化地方法院檢察署檢察官
被　　　告　鄒志成
上列被告因妨害自由等案件，經檢察官提起公訴（100年度偵字
第8993號），被告於準備程序進行中就被訴事實為有罪之陳述，
經合議庭裁定改由受命法官獨任以簡式審判程序審理，本院判決
如下：
      主    文
鄒志成犯不能安全駕駛動力交通工具罪，處有期徒刑貳月，如易
科罰金，以新臺幣壹仟元折算壹日；又犯強制罪，處有期徒刑參
月，如易科罰金，以新臺幣壹仟元折算壹日。應執行有期徒刑肆
月，如易科罰金，以新臺幣壹仟元折算壹日。
      犯罪事實
一、鄒志成明知服用酒類或其他相類之物，將使其駕駛車輛時之
    注意力減低，反應能力趨緩，而危及其他用路人之行車往來
    安全，仍於民國100年10月15日晚間7時30分許起，迄至同日
    晚間8時許止，在其位於彰化縣大村鄉○○村○○路144號之
    9之住處，飲用高粱酒1瓶後，已達不能安全駕駛動力交通工
    具之程度，竟仍於同日晚間9時許，騎乘車牌號碼N9E-238號
    重型機車自上址住處出發，欲前往庄尾吃麵。嗣於同日晚間
    9 時52分許，途經彰化縣大村鄉○○村○○○路與山腳路口
    時，適有同向行駛之車牌號碼R5-2093 號自小客車駕駛人謝
    佳融搭載友人蕭孟官亦行經該處，發現其未開啟機車車燈，
    且騎乘機車有晃動不穩情形，謝佳融乃鳴按喇叭提醒鄒志成
    ，詎鄒志成因不滿謝佳融之舉動，竟基於妨害他人行使權利
    之犯意，以前揭機車阻擋謝佳融所駕駛之上開自用小客車前
    進，以此強暴之方式，妨害謝佳融離去之權利。嗣經謝佳融
    、蕭孟官報案處理後，警據報前往，並於同日晚間10時56分
    許，測得鄒志成呼氣中之酒精濃度高達1.15MG/L，而查獲上
    情。
二、案經彰化縣警察局員林分局報請臺灣彰化地方法院檢察署檢
    察官偵查起訴。
    理  由
一、按除被告所犯為死刑、無期徒刑、最輕本刑為3 年以上有期
    徒刑之罪或高等法院管轄第1 審案件者外，於刑事訴訟法第
    273 條第1 項程序進行中，被告先就被訴事實為有罪之陳述
    時，審判長得告知被告簡式審判程序之旨，並聽取當事人、
    代理人、辯護人及輔佐人之意見後，裁定進行簡式審判程序
    ；除簡式審判程序及簡易程序案件外，第1 審應行合議審判
    ，刑事訴訟法第273 條之1 第1 項、第284 條之1 分別定有
    明文。本件被告鄒志成所犯均係死刑、無期徒刑、最輕本刑
    為3年以上有期徒刑或高等法院管轄第1審案件以外之罪，並
    於本院行準備程序時就被訴事實均為有罪之陳述，本院合議
    庭依前揭規定，經評議結果，裁定改由受命法官獨任行簡式
    審判程序，先予敘明。
二、查上開犯罪事實，業據被告鄒志成於本院審理時坦承不諱，
    核與證人謝佳融、蕭孟官於警詢及偵查中證述之情節相符，
    復有彰化縣警察局員林分局道路交通事故當事人酒精測定紀
    錄、彰化縣警察局舉發違反道路交通管理事件通知單、刑法
    第185 條之3 案件測試觀察紀錄表及汽車駕駛人酒後生理協
    調平衡檢測紀錄表、證號查詢機車駕駛人、車輛詳細資料報
    表各1 紙等附卷可資佐證，足認被告之自白與事實相符。是
    本案事證明確，被告上開犯行，均堪予認定。
三、新舊法比較部分：
(一)按行為後法律有變更者，適用行為時之法律。但行為後之法
    律有利於行為人者，適用最有利於行為人之法律，刑法第2
    條第1 項定有明文。
(二)查被告為本件犯行後，刑法第185條之3業經總統於100年11
    月30日，以華總一義字第10000263911 號令公布修正，並於
    同年12月2 日施行，修正前為：「服用毒品、麻醉藥品、酒
    類或其他相類之物，不能安全駕駛動力交通工具而駕駛者，
    處一年以下有期徒刑、拘役或科或併科十五萬元以下罰金。
    」；修正後則規定：「服用毒品、麻醉藥品、酒類或其他相
    類之物，不能安全駕駛動力交通工具而駕駛者，處二年以下
    有期徒刑、拘役或科或併科二十萬元以下罰金。因而致人於
    死者，處一年以上七年以下有期徒刑；致重傷者，處六月以
    上五年以下有期徒刑。」，經比較上述修正前、後之條文規
    定，就法定刑之部分，修正後之規定顯較不利於被告；又修
    正後增列原規定所無之第2 項「因而致人於死者，處一年以
    上七年以下有期徒刑；致重傷者，處六月以上五年以下有期
    徒刑」，法定刑部分亦較修正前本應適用之刑法第276條第1
    項、第284條1項後段之規定為重，是修正後之規定較不利於
    被告。
(三)綜上，經比較新舊法結果，自以被告行為時即修正前刑法第
    185條之3規定較有利於被告。
四、按刑法第185 條之3 規定所謂「不能安全駕駛」，係抽象危
    險犯，並不以發生具體危險為必要，對於呼氣酒精濃度已達
    每公升0.55亳克以上，肇事率為一般正常人之10倍，認為已
    達不能安全駕車之標準，此業經法務部88年5 月18日以法88
    檢字第001669號函公告周知，應為絕對不能安全駕駛動力交
    通工具。且就醫學文獻所知，酒精對人體造成之影響，於呼
    氣時酒精濃度達每公升0.25亳克即會輕度中毒，造成輕度協
    調功能降低；呼氣酒精濃度達每公升0.5 亳克時，屬輕至中
    度中毒症狀，出現反應較慢、感覺減低、影響駕駛之狀況；
    達到每公升0.75毫克時，思考與個性行為均會改變；達到每
    公升1.0 毫克時，步態不穩，噁心嘔吐，精神混惑不清晰；
    達到每公升1.5 毫克時，說話不清楚，感覺喪失，視力模糊
    ；達到每公升2.0 毫克時，體溫與血糖均降低，肌肉控制差
    ，甚至會導致癲癇發作；達到每公升3.5 毫克時，則已經神
    智不清，反射減低，甚至呼吸抑制，此有行政院國軍退除役
    官兵輔導委員會台北榮民總醫院以88年8月5日（88）北總內
    字第26868 號函示明確；次按刑法第304 條之強暴、脅迫，
    祇以所用之強脅手段足以妨害他人行使權利，或足使他人行
    無義務之事為已足，並非以被害人之自由完全受其壓制為必
    要，最高法院28年上字第3650號判例可資參照。查本件被告
    服用酒類後騎乘重型機車，經警測得其呼氣之酒精濃度值達
    1.15mg/ ｌ，於駕駛動力交通工具能力顯然不足之情形下猶
    貿然騎乘機車，並於被害人欲駕車離開之際以前開機車阻擋
    車道前方，阻止被害人離去，核被告所為，分別係犯刑法第
    185條之3服用酒類不能安全駕駛動力交通工具而駕駛罪及同
    法第304條第1項以強暴妨害他人行使權利之強制罪。又被告
    所犯上開2 罪，犯意各別，行為互殊，應予分論併罰。爰審
    酌被告並無前科紀錄，有臺灣高等法院被告前案紀錄表1 份
    在卷可稽，素行尚佳，其明知酒精成分對人之意識能力具有
    不良影響，飲酒後會導致對周遭事務之辨識及反應能力較平
    常狀況薄弱，且酒後不得駕車業經政府三申五令宣導，猶在
    飲用酒類後、已達不能安全駕駛之情況下執意駕駛動力交通
    工具上路，另率然以強制力妨害被害人2 人行使權利，所為
    欠缺法治觀念，並造成被害人2 人陷於恐懼，對他人之人身
    安全有一定程度之侵害，量刑本不宜從輕，惟念及被告於審
    理時尚能坦承犯行，且於檢察官偵訊時已向被害人2 人致歉
    ，被害人2 人並均當庭表示不追究被告責任，及其犯罪之動
    機、目的係出於酒後一時非理性之舉動、生活狀況、智識程
    度等一切情狀，分別量處如主文所示之刑，並均諭知易科罰
    金之折算標準，暨定其應執行之刑及諭知易科罰金之折算標
    準，以資懲儆。
據上論斷，應依刑事訴訟法第273條之1第1項、第299條第1 項前
段，刑法第2 條第1 項前段、修正前刑法第185 條之3 、刑法第
第304條第1項、第41條第1項前段、第51條第5款，刑法施行法第
1條之1，判決如主文。
本案經檢察官陳鼎文到庭執行職務。
中    華    民    國   100    年    12    月    30    日
                  刑事第六庭    法      官  陳彥志
以上正本證明與原本無異。
如不服本判決應於收受判決後10日內向本院提出上訴書狀，並應
敘述具體理由；其未敘述上訴理由者，應於上訴期間屆滿後20日
內向本院補提理由書（均須按他造當事人之人數附繕本）「切勿
逕送上級法院」。
告訴人或被害人對於判決如有不服具備理由請求檢察官上訴者，
其上訴期間之計算係以檢察官收受判決正本之日期為準。
中    華    民    國   100    年    12    月    30    日
                                書  記  官  林淑文
附錄本案論罪科刑法條：
修正前中華民國刑法第185條之3
服用毒品、麻醉藥品、酒類或其他相類之物，不能安全駕駛動力
交通工具而駕駛者，處 1 年以下有期徒刑、拘役或科或併科 15
萬元以下罰金。
中華民國刑法第304條第1項
以強暴、脅迫使人行無義務之事或妨害人行使權利者，處 3 年
以下有期徒刑、拘役或 3 百元以下罰金。